【裁判字號】    97,訴,4435
【裁判日期】    971231
【裁判案由】    損害賠償
【裁判全文】
臺灣臺北地方法院民事判決              97年度訴字第4435號
原      告  甲○○
訴訟代理人  徐明珠律師
複  代理人  乙○○
被      告  英屬百慕達商宏利人壽保險國際股份有限公司台灣
            分公司
法定代理人  丁○○○○
訴訟代理人  丙○○
            許寶方
上當事人間請求損害賠償事件，本院於97年12月17日言詞辯論終
結，判決如下：
    主  文
原告之訴及假執行之聲請均駁回。
訴訟費用由原告負擔。
    事  實  及  理  由
一、按當事人喪失訴訟能力或法定代理人死亡或其代理權消滅者
    ，訴訟程序在有法定代理人或取得訴訟能力之本人，承受其
    訴訟以前當然停止，民事訴訟法第170 條定有明文。又該條
    所定之承受訴訟人，於得為承受時，應即為承受之聲明，同
    法第175 條第1 項亦規定甚詳。本件原告法定代理人原為王
    天運，嗣於審理中變更為丁○○○○，並聲明承受訴訟，有
    行政院金融監督管理委員會函文在卷可佐，經核與前開規定
    相符，是其聲明承受訴訟，即屬適法。
二、原告主張：兩造於民國94年4 月1 日簽訂業務主管承攬合約
    （下稱系爭契約），約定原告為被告招攬保險業務及提供客
    戶服務等工作。詎被告竟於96年6 月4 日以原告招攬境外保
    單，違反保險業務員管理規則第19條第1 項第12款規定終止
    系爭契約，致被告受有損害，包括主管服務津貼新台幣（下
    同）26,400元、續年度業務佣金所得856,993 元、主管年度
    績效獎金595,168 元、1,128,283 元，總計2,606,844 元。
    爰於2,200,000 元之範圍內，依民法第511 條但書損害賠償
    法律關係。聲明：（一）被告應給付原告2,200,000 元，及
    自起訴狀繕本送達被告翌日起算至清償日止，按年息百分之
    5 計算之利息。（二）願供擔保，請准宣告假執行。
三、被告則以：被告既以原告有系爭契約第13條第1 項第1 款違
    反保險業務員管理規則之事由而終止系爭契約，按系爭契約
    第13條第2 項約定，原告自不得再請求任何報酬等語，資為
    抗辯。聲明：（一）原告之訴駁回。（二）願供擔保，請准
    宣告免為假執行。
四、按工作未完成前，定作人得隨時終止契約。但應賠償承攬人
    因契約終止而生之損害；損害賠償，除法律另有規定或契約
    另有訂定外，應以填補債權人所受損害及所失利益為限。依
    通常情形，或依已定之計劃、設備或其他特別情事，可得預
    期之利益，視為所失利益。民法第511 條、第216 條定有明
    文。民法第511 條但書所指之損害賠償，非指承攬人對於已
    完成工作部分之報酬請求權，而係指承攬人就未完成工作部
    分所應得之報酬扣除因免為給付所得之利益，即為契約終止
    所失利益。是定作人終止契約後，承攬人得依民法第511 條
    但書規定請求契約終止所失利益，但如法律另有規定或契約
    另有訂定者，從其規定。
五、經查，兩造於94年4 月1 日簽訂系爭契約，約定原告為被告
    招攬保險業務及提供客戶服務等工作，嗣被告於96年6 月4
    日終止系爭契約等情，為兩造所不爭執，並據被告提出系爭
    契約、96年6 月4 日業字第96266 號備忘錄在卷可按，堪予
    認定。已徵兩造間既屬承攬關係，被告於原告工作未完成前
    ，任意終止系爭契約，本屬適法，僅係原告得否主張契約終
    止所失利益之事，先予敘明。又被告辯稱：原告招攬境外保
    單，違反保險業務員管理規則第19條第1 項第12款規定，被
    告既因此依系爭契約第13條第1 項第1 款終止系爭契約，按
    系爭契約第13條第2 項約定，原告自不得再請求任何報酬等
    語，雖為原告所否認。惟查，原告曾向其客戶戊○○夫婦發
    信：「…另有一張香港國衛人壽的分紅保單給您們做參考。
    商品特色：1.可分七種不同幣別持有（可每年轉換一次幣別
    ）。2.分紅利率每年都有6﹪ 左右的水準…」等語。足徵原
    告應係向客戶要約境外保單。復參酌該信紙左上角有被告公
    司名稱、右上角有原告擔任保險資深會員之標示，極易使一
    般人認為信上所載與保險業務相關；及上開信件另附有財富
    累積計畫分析書，該書亦詳列各個保單年齡、存款金額、現
    金價值、理賠金額、與銀行存款之比較等情相互以觀。益徵
    原告確在招攬境外保單無誤。至原告雖稱：係戊○○夫婦看
    到報紙不知何謂境外保單，始向彼等說明云云。然查，上開
    書信所載並未提及或介紹任何境外保單產品之定義、性質，
    反僅記載如何持有境外保單、持有境外保單可獲利益，甚至
    鼓勵持有境外保單之事。核與原告上開所稱相去甚遠，是本
    院自難僅憑原告上開空言所述即為其有利之認定，附此敘明
    。從而，原告招攬境外保單，即已違反保險業務員管理規則
    第19條第1 項第12款「招攬或推介未經主管機關核准之保險
    業務或其他金融商品」規定，則被告抗辯依系爭契約第13條
    第1 項第1 款約定終止系爭契約，並援引系爭契約第13條第
    2 項約定，原告不得再請求任何報酬乙節，自屬有據，堪值
    採憑。
六、綜上所述，原告固依民法第511 條但書規定，訴請被告給付
    契約終止所失利益，惟兩造既已約定具有上開終止契約之事
    由，即不得再請求任何報酬，自應從其約定。是原告主張被
    告應給付2,200,000 元，及自起訴狀繕本送達被告翌日起算
    至清償日止，按年息百分之5 計算之利息，為無理由，應予
    駁回。又其假執行之聲請亦失所附麗，應併予駁回。
七、本件事證已臻明確，兩造其餘之攻擊防禦方法及所提之證據
    ，經審酌後認均無礙判決之結果，爰不予一一論述。
八、據上論結：本件原告之訴為無理由，依民事訴訟法第78條，
    判決如主文。
中    華    民    國    97    年    12    月    31    日
                  民事第二庭    法  官  黃呈熹
以上正本係照原本作成。
如對本判決上訴，須於判決送達後二十日內向本院提出上訴狀。
中    華    民    國    97    年    12    月    31    日
                                書記官  傅美蓮


司法院資訊處製作；財團法人民間司法改革基金會備份。
